【裁判字號】    96,交聲,501
【裁判日期】    970121
【裁判案由】    違反道路交通管理處罰條例聲明異議
【裁判全文】
臺灣基隆地方法院交通事件裁定         96年度交聲字第501號
移送機關即
原處分機關  交通部公路總局臺北區監理所基隆監理站
異  議  人
即受處分人  乙○○
上列異議人即受處分人因違反道路交通管理處罰條例聲明異議案
件，對於交通部公路總局臺北區監理所基隆監理站中華民國96年
12月10日所為之處分（原處分案號：基監字第裁42-C00000000號
），聲明異議，本院裁定如下：
    主  文
異議駁回。
    理  由
一、原處分意旨略以：異議人即受處分人乙○○於民國96年11月
    13日晚間10時50分許，在臺北縣萬里鄉臺二線萬里往基隆方
    向國聖橋前，騎乘車號AF9-428 號重型機車闖紅燈，經警當
    場舉發，裁處罰鍰新台幣（下同）1,800 元，並記違規點數
    3 點等情。
二、異議意旨則以：該處雙向紅綠燈有15秒之差，舉發警員之位
    置僅能看見對向紅綠燈，雖警員聲稱有計時，但認為警員無
    法百分之百確定異議人確實有闖紅燈等情。
三、按汽車行駛至交岔路口，其行進應遵守燈光號誌，且汽車駕
    駛人，行經有燈光號誌管制之交岔路口闖紅燈者，處1,800
    元以上5,400 元以下罰鍰，並記違規點數3 點，道路交通安
    全規則第102 條第1 款及道路交通管理處罰條例第53條第1
    項、第63條第1 項第3 款分別定有明文。
四、經查：
（一）異議人確於96年11月13日晚間10時50分許，騎乘上開車輛
      沿臺北縣萬里鄉臺二線，由萬里往基隆方向行駛，行經國
      聖橋後為警攔停等情，業據異議人坦認無誤，與證人即臺
      北縣政府警察局金山交通分隊員警甲○○到庭證述屬實，
      應堪認定。
（二）據證人甲○○於本院調查時到庭結證稱當時其站在臺北縣
      萬里鄉臺二線由萬里往基隆方向，距離國聖橋前紅綠燈約
      100 公尺處之路邊執勤，自執勤位置可清楚看見該路口橫
      向往野柳方向車道之紅綠燈，該路口各行向紅綠燈燈號變
      化之時向不同，當往野柳方向車道之紅綠燈為綠燈時，臺
      二線萬里往基隆方向及對向基隆往金山方向之車道均為紅
      燈，往野柳方向之綠燈時間為40秒，而當往野柳方向車道
      之紅綠燈轉變為紅燈時，臺二線萬里往基隆方向車道之直
      行及左轉方向均先轉變為綠燈，15秒後，臺二線基隆往金
      山方向車道之紅綠燈始轉變為綠燈，當時其看見往野柳方
      向車道之紅綠燈為綠燈一段時間後，尚未轉變為紅燈之際
      ，異議人即騎乘機車自臺二線萬里往基隆方向行經執勤位
      置，遂認定異議人通過萬里往基隆方向國聖橋前時，該車
      道設置之紅綠燈為紅燈，始將異議人攔停舉發，當時該路
      段僅有異議人1 臺機車，且現場有路燈，不可能誤判等語
      ，而證人甲○○所述關於當時執行勤務之位置、車流量及
      異議人之行駛方向等情，業據異議人當庭未表示異議，且
      該路口確設置路燈，此有現場照片供參，已堪認定。至於
      證人執勤之位置，與臺二線萬里往基隆方向國聖橋前紅綠
      燈間，雖有一微曲之彎道，使證人在執勤位置無法看見該
      紅綠燈前方之停止線及該紅綠燈之燈號顯示情形，然證人
      證稱該路口交通號誌之燈號變化情形有固定時向，且可清
      楚看見往野柳方向車道所設置紅綠燈之側面等語，而自卷
      附照片觀之，證人或因執勤位置與前開路口間，有一微曲
      之彎道，致無法看見上開路段萬里往基隆方向車道之紅綠
      燈，惟確得以清楚看見該路段往野柳方向車道紅綠燈之側
      面，且交通號誌之燈號於夜間較日間更為明顯，又證人之
      執勤位置距離往野柳方向車道紅綠燈之設置位置非遙，足
      認證人所述得以看見往野柳方向車道紅綠燈之燈號變化情
      形等語，應屬可信；另交通號誌之燈號變化，具有一定之
      規律及時間，而該路段各行向車道交通號誌之變化時向，
      已如前述，亦即當往野柳方向車道之紅綠燈為綠燈時，臺
      二線萬里往基隆及基隆往金山方向車道之紅綠燈均為紅燈
      ，故縱使證人於異議人騎車行經執勤位置時，係依據所見
      往野柳方向車道紅綠燈之燈號為綠燈等情，認定異議人行
      駛萬里往基隆方向車道所設紅綠燈之燈號顯示為紅燈，而
      非親自看見萬里往基隆方向車道設置紅綠燈之燈號顯示情
      形，即難謂有何不當之處；再參以異議人為警舉發時，該
      路段僅有異議人騎乘之機車，均堪信證人應無誤認之情事
      ，更可徵證人上開所述應屬可信。再者，異議人於本院調
      查時亦陳稱騎車行經上開路口時，並未注意行駛方向紅綠
      燈之燈號，當時不認為會遭警攔停等語，亦足徵異議人無
      法確認斯時萬里往基隆方向車道紅綠燈之燈號顯示情形，
      而證人既得以同路口其他行向車道所設紅綠燈之燈號變化
      情形，依據交通號誌燈號變化之時向規律，認定異議人行
      駛車道所設紅綠燈之燈號顯示情形，自不得僅以證人無法
      看見異議人行駛車道所設紅綠燈之燈號，逕指證人之舉發
      有誤，是異議人上開辯解非可採信。
（三）另按交通違規之舉發可分為「當場舉發」及「逕行舉發」
      ，由於逕行舉發之受處分人並無當場向舉發員警辯駁、陳
      述意見之機會，故現行法制就逕行舉發之條件多所設限；
      至於當場舉發交通違規事件，鑑於交通違規事實往往驟然
      而現、稍縱即逝，若硬性要求舉發員警不分違規情節，一
      律必須預留證據，俾便事後提出供法院審查，除有現實技
      術可行性之困難，勢將大幅提高交通管理之行政成本，並
      嚴重削弱道路交通管理之行政效能，且舉發交通違規行為
      之處分亦屬行政行為，除應遵循公正、公開與民主之程序
      ，確保依法行政之原則，以保障人民權益，亦應兼顧提高
      行政效能，因此，若舉發員警到庭結證違規情節屬實，且
      提出支持舉發違規可憑信性之相關佐證，又查無設詞構陷
      或舉發錯誤之事證，自堪據以認定違規情節應屬事實。本
      件舉發警員甲○○已到庭就舉發情形結證明確，並提出現
      場照片為佐，足見證人所述並非無據，異議人復未提出舉
      發錯誤之事證，依據上開說明，已足以認定異議人確有闖
      紅燈之違規情事。
（四）綜上，異議人確於系爭路口之交通號誌已轉變為紅燈後，
      始駕駛上開車輛通過該路口，揆諸前揭法條之規定，自屬
      違規駕駛行為。從而，原處分機關依道路交通管理處罰條
      例第53條第1 項、第63條第1 項第3 款及違反道路交通管
      理事件統一裁罰基準及處理細則之規定，裁處異議人罰鍰
      1,800 元，並記違規點數3 點，核無違誤，本件聲明異議
      為無理由，應予駁回。
據上論斷，應依道路交通案件處理辦法第19條，裁定如主文。
中    華    民    國    97    年    1     月    21    日
                  交通法庭法    官  邰婉玲
以上正本證明與原本無異。
對於本件裁定如有不服，應於送達後5 日內，向本院提出抗告書
狀，敘述抗告之理由，抗告於臺灣高等法院。
中    華    民    國    97    年    1     月    21    日
                          書 記 官  彭筠凱


司法院資訊處製作；財團法人民間司法改革基金會備份。
